【裁判字號】    96,訴,1655
【裁判日期】    970813
【裁判案由】    清償債務
【裁判全文】
臺灣高雄地方法院民事判決              96年度訴字第1655號
原      告  戊○○○
訴訟代理人  丙○○
被      告  甲○○
                        37號.
            乙○○
                        8號
共      同
訴訟代理人  呂郁斌律師
上列當事人間請求清償債務事件，本院於民國97年7 月30日言詞
辯論終結，判決如下：
  主  文
被告應連帶給付原告新台幣肆佰萬元及自民國九十六年七月十三
日起至清償日止，按週年利率百分之五計算之利息。
訴訟費用由被告連帶負擔。
本判決於原告以新台幣壹佰參拾參萬元供擔保後，得假執行；但
被告如以新台幣肆佰萬元為原告預供擔保後，得免為假執行。
    事實及理由
一、原告主張：被告甲○○於民國81年7 月1 日邀同被告乙○○
    擔任連帶保證人，向訴外人蕭新德及原告借款新臺幣（下同
    ）4,000,000 元（下稱系爭借款），並簽立借據1 紙（下稱
    系爭借據）。嗣蕭新德於96年5 月13日死亡，原告及訴外人
    己○○、丁○○、辛○○、庚○○為蕭新德之法定繼承人，
    依法承受蕭新德財產上之一切權利、義務。而己○○、丁○○、辛○○、庚○○復將渠等繼承蕭新德對被告之債權均讓
    予原告。嗣原告於96年1 月25日寄發存證信函催告被告返還
    系爭借款，被告卻拒不付款，為此，爰依消費借貸、繼承、
    債權讓與之法律關係，請求被告返還借款，並聲明：（一）
    被告應連帶給付原告4,000,000 元，及自起訴狀繕本送達被
    告翌日起至清償日止，按週年利率5%計算之利息；（二）訴
    訟費用由被告連帶負擔。（三）原告願供擔保，請准宣告假
    執行。
二、被告以：被告固不否認系爭借據上被告之簽名及印文均為真
    正，惟被告填寫系爭借據當時，是1 張空白借據，貸與人、
    金額、借款期間均尚未填寫。被告在當時與蕭新德、原告為
    好友，本來有金錢借貸的需求，所以預先填寫系爭借據，但
    後來並無實際借到錢，也未將系爭借據取回。故被告實未曾
    以借貸之意思向蕭新德、原告借貸4,000,000 元，且蕭新德
    、原告亦未曾交付4,000,000 元予被告。而依最高法院81
    年度台上字第2372號判決意旨，原告應就本件借貸意思表示
    相互一致及已交付4,000,000 元等證明消費借貸法律關係所
    具備之特別要件之事實負舉證責任等語，資為抗辯，並聲明
    ：（一）原告之訴駁回。（二）訴訟費用由原告負擔。
    （三）如受不利之判決，願供擔保免予假執行。
三、下列事實為兩造所不爭執，並有系爭借據、戶籍謄本、繼承
    系統表、存證信函、債權讓與協議書在卷可憑，堪信為真實
    ：
（一）系爭借據上之借款人、連帶保證人姓名、身分證字號、住
      址、印文均為被告親自填寫、蓋印。
（二）系爭借款無清償日期及利息之約定。
（三）己○○、丁○○、辛○○、庚○○、原告為蕭新德之法定
      繼承人。
（四）己○○、丁○○、辛○○、庚○○4 人已將渠等因繼承蕭
      新德之系爭借款權利轉讓予原告。
四、兩造爭執之點：
（一）被告是否有向蕭新德、原告借款40,000,000元？
（二）蕭新德、原告是否有依系爭借據內容給付被告4,000,000
      元？
（三）原告請求被告給付40,000,000元，是否有理由？
五、本院判斷如下：
（一）按當事人主張有利於己之事實，就其事實有舉證之責任，
      民事訴訟法第277 條前段定有明文，又事實有常態與變態
      之分，其主張常態事實者無庸負舉證責任，反之，主張變
      態事實者，則須就其所主張之事實負舉證責任，此有最高
      法院86年度台上字第891 號判決意旨可資參照。而借用人
      之所以願在借據上簽名，常態上應有借款之事實，又簽名
      確認時，攸關借款權利義務最重要之借款金額應已填寫，
      且既已簽名確認，如另有蓋章之必要，非以本身所有之印
      章蓋用，即授權貸與人刻印蓋用，是借用人如主張無借款
      之事實、簽名時借據上借款金額尚未填寫或借據上所蓋印
      章非其所有，即屬變態事實，自須舉證加以證實。
（二）查被告並不爭執原告所提出系爭借據上之簽名、用印為真
      正等情，僅抗辯簽署系爭借據時貸與人、金額、借款期間
      空白云云。惟衡諸經驗法則，一般人僅會在記載完全之借
      據上簽名，此屬常態事實（締約時可預見應負責任之範圍
      ），反之則屬變態情節，被告既對系爭借據之真正（常態
      事實）不爭執，僅爭執其簽名在系爭借據上時貸與人、金
      額、借款期間等均為空白（變態事實），被告自應就此項
      主張之變態事實舉證責任。惟被告就此並未能提出證物或
      聲請調查證據加以證實或藉以推認，所辯即難認為真實，
      則被告既無法為舉證，本院自無法為被告有利之認定。況
      衡諸被告當時皆係具備社會通常知識之成年人，倘未知悉
      本件借貸額度，豈有輕易在系爭借據上簽名蓋章之理。準
      此，被告確實有向原告借款之意，而簽署系爭借據，堪以
      認定。
（三）又被告另抗辯蕭新德、原告並未依系爭借據內容給付被告
      4,000,000 元云云。惟按金錢借貸契約固應由貸與人就交
      付金錢之事實負舉證之責，但若貸與人提出之借用證內經
      載明所借款額當日親收足訖無訛者，要應解為貸與人就要
      物性之具備已盡舉證責任，最高法院69年台上字第3546號
      著有判決。查系爭借據其上業已載明「一、茲向蕭新德、
      戊○○○借款金額新台幣四百萬元正。二、該款額當日親
      收足訖無訛。」等語，此有被告所不爭執之系爭借據在卷
      可憑，是系爭借據既已載明業已收訖所載之借款金額，原
      告於此借款數額若干自已盡舉證之責，而被告就未收到借
      款4,000,000 元既未提出證明以實其說，所辯自屬無據。
（四）按借用人應於約定期限內，返還與借用物種類、品質、數
      量相同之物；遲延之債務，以支付金錢為標的者，債權人
      得請求依法定利率計算之遲延利息，但約定利率較高者，
      仍從其約定利率；繼承人自繼承開始時，除本法另有規定
      外，承受被繼承人財產上之一切權利義務；連帶債務之債
      權人，得對於債務人中之一人或數人或其全體，同時或先
      後請求全部或一部之給付，民法第478 條前段、第233 條
      第1 項、第1148條前段、第273 條第1 項分別定有明文。
      被告甲○○既向原告、蕭新德借款4,000,000 元未清償，
      ，且被告乙○○為連帶保證人，而己○○、丁○○、辛○○、庚○○、原告為蕭新德之法定繼承人，且己○○、丁○○、辛○○、庚○○已分別將其債權讓予原告，並以97
      年3 月4 日準備書狀之繕本通知被告，則原告訴請被告連
      帶給付系爭借款，依法即無不合。
六、綜上所述，原告本於消費借貸、繼承及債權讓與之法律關係
    ，請求被告連帶給付4,000,000 元，及自96年7 月13日起至
    清償日止，按週年利率5 ﹪計算之利息，洵屬正當，應予准
    許。
七、本件事證已臻明確，兩造其他主張、抗辯、陳述並所提之證
    據，經審酌後，認均與本件之判決結果無影響，爰不一一論
    述，併予敘明。
八、兩造陳明願供擔保，聲請宣告假執行、免為假執行，經核均
    無不合，爰分別酌定相當之擔保金額宣告之。
據上論結，本件原告之訴為有理由，依民事訴訟法第85條第2 項
    、第390 條第2 項、第392 條第2 項，判決如主文。
中    華    民    國    97    年    8     月    13    日
                  民事鳳山分庭 審判長法  官   楊富強
                                     法  官   呂憲雄
                                     法  官   林意芳
上為正本係照原本作成。
如不服本判決，應於送達後20日內，向本院提出上訴狀並表明上
訴理由，如於本判決送達前提起上訴者，應於判決送達後10日內
補提上訴理由書（須附繕本）。
中    華    民    國    97    年    8     月    13    日
                                     書記官   陸艷娣


司法院資訊處製作；財團法人民間司法改革基金會備份。
